臺灣宜蘭地方法院刑事判決　　　　　　　 100年度訴字第98號
公　訴　人　臺灣宜蘭地方法院檢察署檢察官
被　　　告　楊志松
　　　　　　陳建志
上列被告因違反森林法案件，經檢察官提起公訴（99年度偵字第
2338號），本院判決如下：
    主  文
楊志松、陳建志共同犯森林法第五十二條第一項第四款之竊取森
林主產物罪，各處有期徒刑陸月，如易科罰金，均以新臺幣壹仟
元折算壹日。均併科罰金新臺幣捌仟元，罰金如易服勞役，均以
新臺幣壹仟元折算壹日。扣案之背包壹個沒收。
    犯 罪 事 實
一、楊志松、陳建志共同基於為自己不法所有竊盜之犯意，於民
    國99年5月19日凌晨5時許，至位於宜蘭縣大同鄉太平山事業
    區第34林班地內，竊取屬於森林主產物之紅檜板根2塊【材
    積共0.04立方公尺、被害山價新臺幣（下同）4千元】，得
    手後將其中1塊板根以繩子綑綁，1塊放置入背包中，於搬運
    下山之途中，經林務局羅東林區管理處太平山工作站之人員
    發覺而查獲，並扣得背包1個及綑綁紅檜板根之繩子1條。
二、案經宜蘭縣政府警察局三星分局報請臺灣宜蘭地方法院檢察
    署檢察官偵查起訴。
    理  由
壹、證據能力部分：
    按被告以外之人於審判外之言詞或書面陳述，除法律有規定
    者外，不得作為證據，刑事訴訟法第159條第1項定有明文。
    查本件證人江誼哲於警詢之供述，雖屬被告以外之人於審判
    外之陳述，惟被告2人於本院調查證據時，已知有同法第159
    條第1項不得為證據之情形，而未於言詞辯論終結前聲明異
    議，依同法第159條之5第2項之規定，視為有同條第1項之同
    意，本院審酌上開證人之言詞陳述作成時之情況，認為適當
    ，爰依同法第159條之5第1項之規定認有證據能力，合先敘
    明。
貳、實體部分：
一、訊據被告楊志松固坦認有將紅檜板根1塊放入背包內，惟辯
    稱背到一半就不想背了云云；訊據被告陳建志則辯稱：伊沒
    有竊取，伊根本背不動云云。經查：
（一）上開犯罪事實，業據證人江誼哲、賴順益、呂勝義、李俊
      賢分別於警詢、偵查中證述明確，並有贓物認領保管單、
      林產處分生產費用查定明細表、羅東林區管理處太平山工
      作站針一級生立木被害數量明細表、被害利用材積及總售
      價計算表、會勘紀錄、位置圖、照片、森林被害告訴書、
      森林災害報告在卷可稽，並有背包1個扣案可資參佐。而
      本件遭竊取之紅檜板根之被害積材共計0.04立方公尺，被
      害山價為4千元一節，亦有森林主產物被害價格查定書可
      佐，自堪信為真實。
（二）被告楊志松、陳建志雖於本院審理時否認有竊取上開紅檜
      板根之犯行，並以上開情詞置辯，惟依證人江誼哲於本院
      審理時證稱：「我們看到的時候，被告他們似乎也有嚇到
      ，我們上去經過他們之後通報警察，應該是第一次我們上
      去的時候，他看到我們就把板根移到石頭旁邊」等語（見
      本院卷第97頁），且經證人賴順益與偵查中證稱：「當天
      我和江誼哲見到楊志松跟陳建志坐在34林班地裡面的山澗
      的石頭旁邊，當時他們有稍微靠在石頭上，有見到1顆大
      顆石頭上放一個背包，背包裡面有樹瘤（板根）」等語明
      確（見99年度偵字第2338號卷第87-92頁筆錄），顯見於
      證人江誼哲、賴順益到場時，被告楊志松、陳建志之身邊
      確實有1塊紅檜板根放置在被告楊志松之背包內無誤，故
      可知被告楊志松、陳建志確有竊取紅檜板根並將之放置於
      楊志松之背包內之犯行，否則何以證人江誼哲、賴順益到
      場時，被告楊志松急於將該背包移到旁邊？故被告辯稱並
      未竊取該紅檜板根云云，尚屬無據。
（三）至被告雖復辯稱該以繩子綑綁之紅檜板根並非伊2人所竊
      取云云，然依證人即森林警察呂勝義於偵查中證稱：「我
      看到陳建志白色衣服後面有木頭摩擦的痕跡，楊志松衣服
      上有很明顯的木頭味道，因為陳建志已經承認，現場有1
      個包包，內有裝樹瘤，另1個是已經被繩子綁好丟在旁邊
      ，是我們主動發現，陳建志當時有坦承說該樹瘤是楊志松
      綁的，但楊志松還是不承認」等語（99年度偵字第2338號
      卷第98-101頁筆錄），核與證人即森林警察李俊賢於偵查
      中證述：「穿白色衣服的陳建志背後有背過木頭的痕跡，
      是摩擦上的痕跡，不是靠在木頭上的痕跡，楊志松衣服上
      有很明顯的檜木味道，他們身上味道跟之後查獲的樹瘤味
      道是相符的，要回現場時，案發現場往下10公尺左右有1
      個被綁的樹瘤，陳建志現場詢問時有說樹瘤是楊志松綁的
      ，但楊志松還是不承認」等語相符（見99年度偵字第2338
      號卷第98-101頁筆錄），可知被告楊志松、陳建志於被查
      獲時，身上均有紅檜之味道，顯見被告2人當時均有背過
      紅檜無誤，而參之被告陳建志於警詢時自承：「19日早上
      5時許，楊志松要我陪他到山上，那座山我不知道，於是
      我們便1人騎1部機車出發，騎至山腳下，我們開始步行上
      山，突然發現路旁有2棵樹瘤，於是楊志松就說要將樹瘤
      搬回家，要我幫他搬，我不好意思拒絕，所以才幫他搬，
      楊志松先以白色麻繩綁好1棵樹瘤，再以紅色登山袋將另1
      顆樹瘤裝好，當他將樹瘤處理好時，有2個人走過來...他
      們離去後約半小時，我將綁白色麻繩的樹瘤背著走了約2
      、3步，腳真的很痛，所以我將樹瘤丟棄，因為棄置的樹
      瘤較小較輕，楊志松便將原本他背著的樹瘤丟掉，換背我
      棄置的那顆」等語在卷（見警星偵字第0996101120號卷第
      5-7頁筆錄），故依被告陳建志上開供陳之內容觀之，對
      於何人背哪1顆板根，如何換背等情均證述十分具體明確
      ，顯非臨訟杜撰之詞，且亦核與證人呂勝義、李俊賢之證
      述被告2人身上均有板根之味道等情相符，故可認被告陳
      建志前於警詢之陳述實與事實相符而堪採信，故被告2人
      事後辯稱該綑綁繩子之板根並非伊2人所竊取云云，自屬
      無據。
（四）至被告楊志松雖復辯稱其背不動就不背了云云，然被告2
      人竊取紅檜板根，並將之背負在背上移動，已置於其實力
      支配下，雖事後因遭查獲而放棄將板根棄置於地，惟此仍
      無礙其竊盜既遂罪責之成立，故被告楊志松上開辯解，亦
      屬無據。綜上所述，被告2人至34林班地內，明知該紅檜
      板根為森林之主產物不得竊取，竟意圖為自己不法之所有
      ，而將之以繩子綑綁或放置入背包內，竊取森林主產物，
      從而，本件事證明確，被告2人共同竊盜之犯行均堪以認
      定，均應依法論科。
二、按森林係指林地及其群生竹、木之總稱。而所謂森林主產物
    ，依國有林林產物處分規則第3條第1款之規定，係指生立、
    枯損、倒伏之竹木及餘留之根株、殘材而言。是森林主產物
    ，並不以附著於其生長之土地，仍為森林構成部分者為限，
    尚包括已與其所生長之土地分離，而留在林地之倒伏竹、木
    、餘留殘材等，至其與所生長土地分離之原因，究係出於自
    然力或人為所造成，均非所問，縱令係他人盜伐而仍在森林
    內，既未遭搬離現場，自仍在管理機關之管領力支配下，如
    予竊取，仍為竊取森林主產物（參見最高法院92年第17次刑
    事庭會議決議），而被告2人共同前往林班地內竊取森林主
    產物，故核被告2人所為，均係犯森林法第52條第1項第4款
    之結夥2人以上竊取森林主產物罪。被告2人共同前往上開34
    林班地內竊取紅檜板根，業已背負下山，嗣因遭林管處人員
    發現始將所竊得之紅檜板根丟置路上，其所為已屬既遂，起
    訴書漏未斟酌此點，而認被告2人係竊取森林主產物未遂，
    尚有未洽，惟業經蒞庭檢察官變更起訴法條，本院自不另為
    變更之諭知，附此說明。被告2人就上揭犯行，有犯意聯絡
    及行為分擔，均為共同正犯。爰審酌被告之素行、智識程度
    ，犯罪之動機、目的、手段及竊取森林主產物，對於森林保
    育與國家財產侵害之程度與所竊取之森林主產物數量、價值
    ，及其犯後態度等一切情狀，分別量處如主文所示之刑，並
    均諭知易科罰金之折算標準，且均併科處贓額2倍之罰金即8
    千元，並均諭知罰金如易服勞役之折算標準。扣案之背包1
    個，為被告楊志松所有並供其竊盜所用之物，業據被告楊志
    松供陳在卷，應依刑法第38條第1項第2款之規定宣告沒收之
    。至用以綑綁紅檜板根所用之繩子1條，被告均否認為其所
    有之物，復查無其他證據足資證明為被告所有之物，爰不另
    為沒收之諭知，附此敘明。
據上論斷，應依刑事訴訟法第299條第1項前段，森林法第52條第
1項第4款，刑法第11條前段、第28條、第41條第1項前段、第42
條第3項、第38條第1項第2款，判決如主文。
本案經檢察官劉惟宗到庭執行職務
中    華    民    國   100    年    9     月    7     日
                  刑事第四庭  審判長法  官  黃永勝
                                    法  官  陳映佐
                                    法  官  鄭貽馨
以上正本證明與原本無異。
如不服本判決應於收受送達後十日內向本院提出上訴書狀，並應
敘述具體理由；其未敘述上述理由者，應於上訴期間屆滿後二十
日內向本院補提理由書(均須按他造當事人之人數附繕本)「切勿
逕送上級法院」。
                                    書記官  高雪琴
中    華    民    國   100    年    9     月    7     日
附錄本案論罪科刑法條全文：
森林法第52條第1項第4款
竊取森林主、副產物而有左列情形之一者，處6月以上5年以下有
期徒刑，併科贓額2倍以上5倍以下罰金：
四、結夥二人以上或僱使他人犯之者。